臺灣高等法院臺南分院刑事裁定　　　　　96年度交抗字第23號
抗　告　人　甲○○
上列受處分人因違反道路交通管理處罰條例案件，不服臺灣臺南
地方法院中華民國95年11月27日所為裁定（95年交聲字849號）
，提起抗告，本院裁定如下：
     主   文
抗告駁回。
     理   由
一、本件抗告意旨略以：
  (一)按行政訴訟法第136條固準用民事訴訟法第277條之規定，是
    以，當事人主張有利於己之事實者，就其事實有舉證之責任
    。但法律別有規定，或依其情形顯失公平者，則不在此限。
    故原則上，依舉證責任分配理論而言，在事實不明的情況下
    ，其不利益應歸屬於該事實導出有利之法律效果的訴訟當事
    人負擔。換言之，主張權利或權限之人，於有疑義時除法另
    有規定外，應先就權利發生事實負舉證責任；而否認權利或
    權限之人或主張相反權利之人，係對於權利之障礙或消滅、
    抑制之事實，始負舉證之責。另但書所指之「依其顯失公平
    」，係指事件依其性質，證據往往為一造所掌握，他造難於
    舉證，則依其情形顯失公平而言。
  (二)次按，民事訴訟如係由原告主張權利者，應由原告負舉證之
    責，若原告先不能舉證，以證實自己主張之事實為真實，則
    被告就其抗辯事實即令不能舉證，或其所舉證據尚有疵累，
    亦應駁回原告之請求；當事人主張事實，須負舉證責，倘其
    所提出之證據，不足為事實之證明，自不能認其主張之事實
    為真實。又行政官署對於人民有所處罰，必須確實證明其違
    法之事實，倘不能證明違法事實之存在，其處罰即不能認為
    合法，最高法院17年上字第917號民事判例、行政法院39年
    判字第2號行政判決均著有要旨。
  (三)查原審裁定以填載舉發單之警員陳漂龍到庭證供：「我們有
    鳴哨、鳴笛、指揮手勢，要求路邊停車，機車仍不依指示，
    往北加速離開」、「有好幾位警員在場協助，而且分工，第
    一位鳴哨攔查未停，第二位仍會再鳴哨攔停」等語，認定舉
    發單位對於如何查獲並舉發之經過已盡舉證責任，但抗告人
    對於未見警察在場取締攔停乙節，則未提出確實證據供調查
    ，因而駁回本件異議。
  (四)惟查，「當時是跟著大家的行車方向一起騎的，直接往屏東
    方向騎回去，並沒有看到警察」等語，業經抗告人於原審審
    理時陳述在案。是以，設若證人陳漂龍上開陳述為真，參以
    抗告人之陳述，則95年3月10日下午15時21分許事發當時，
    行經高雄市○○○路與光華路口，未依指示以兩段式方式完
    成左轉而遭攔查之機車，應不只抗告人所騎乘者。蓋證人及
    其數名同事，如確實於事發當時在該地點進行攔查勤務，抗
    告人應該會因為前面的車子攔停，而被迫放慢速度進而一併
    停下來，但抗告人尚可跟隨車隊一起前進，顯見當天與抗告
    人同方向行進之機車群，並未有遭攔停之情事；再者，設若
    所有遭攔停之機車均被舉發，則舉發單位當天同時同地逕行
    舉發者，亦應不只抗告人一人。然證人、原審對此均未提及
    ，故尚無法僅由證人一人之證供，即足以認定所有事實。
  (五)此外，證人陳漂龍雖與抗告人並無嫌隙，其或許不至於在原
    審審理時為虛偽陳述，然證人既為填載該舉發單之承辦人員
    ，若舉發有誤，亦顯難期待其為真實之陳述，當應配合其他
    具體事證方足證明抗告人是否有違規之情事。
  (六)綜上，原審裁定尚非妥適，請求撤銷更為妥適裁定云云。
二、原裁定意旨略以：
  (一)受處分人甲○○，未遵守號誌之指示以兩段式之方式完成左
    轉等違規情節，有高雄市政府警察局高市警交字第Ｂ000000
    00號舉發違反道路交通管理事件通知單1紙在卷可稽，並經
    證人即本件舉發之員警陳漂龍於原審調查時到庭陳證。而受
    處分人對於其未依兩段左轉而逕行繼續行駛之事實亦坦承確
    有其事，此並有訊問筆錄載明可稽，參諸執勤警員係依法執
    行公務，與受處分人並不相識，素無怨隙，苟非實情，自無
    須恣意誣攀之理。而且警員執行公務本身受行政懲處責任之
    監督，到庭具結作證更以刑罰擔保其真實性，警員應無甘冒
    行政懲處及刑法偽證罪責任而刻意誣陷之必要。因此，可信
    賴警員陳漂龍前開陳證為真實。
  (二)至受處分人雖抗辯稱：當時是跟者大家的行車方向一起騎的
    ，直接往屏東方向騎回去，並沒有看到警察云云。惟按法院
    受理交通異議案件，乃是對於交通舉發行政處分審查其是否
    違法，本質上屬於行政爭訟過程，其舉證責任之原理，應與
    民事訴訟相類似，除有特別規定外，基本上準用民事訴訟法
    ，由國家機關與人民兩造，各自履行其主觀之舉證責任；若
    窮盡各種證據方法，待證結果仍有不明時，則由客觀之舉證
    責任危險分配原則，決定國家機關與人民二造何人應受敗訴
    危險。此參酌行政訴訟法第136條規定準用民事訴訟法第277
    條自明。
  (三)查原裁決機關交通部公路總局嘉義區監理所臺南監理站，裁
    決異議人所有之該輛機車有不依兩段式左轉並不服稽查取締
    逃逸，乃引據舉發單為證。而舉發本件違規事件之高雄市政
    府警察局交通大隊警員陳漂龍，就本事件發生之過程，亦於
    原審調查時到庭陳證並為明確供述，且其本身直接見聞事實
    經過，應對事實最為明瞭，又經以行政及刑事責任擔保其真
    實性，另舉發當時所記載違規人該車行駛之違規情節又與事
    實相符，參酌受處分人亦坦承未依兩段式左轉行駛之事實等
    各項因素，綜合認定其陳述為可採信。而受處分人就其指稱
    案載當時未見警察在場取締攔停乙節，既未提出確實證據以
    供調查，亦未提供任何相關證據足資證明，從而受處分人前
    開所辯，要係卸責之詞，自無可採。
  (四)又前開舉發通知單，業經高雄市政府警察局交通大隊，依據
    受處分人甲○○所登記之車籍資料，掛號郵寄予異議人，經
    郵政人員發現受處分人已遷移不明，以致無法依址送達後，
    該交通大隊經電腦查詢受處分人之登記地址，得知受處分人
    並未辦理變更，乃依上開行政程序法有關公示送達之規定，
    辦理公示送達之公告等情，則有招領逾期退回之舉發通知單
    掛號郵件、高雄市政府警察局95年5月18日高市警交字第095
    0033148號公告函及違規罰單單退公示註記移送表各1份存卷
    可佐。另受處分人之車籍地係位在台南縣歸仁鄉○○村○○
    ○街77巷50號，亦據移送機關檢送之機車車籍查詢明細在卷
    可考，此與前述高雄市政府警察局交通大隊郵寄送達之地址
    ，經核並無不同，顯見受處分人確有應為送達之處所不明之
    情形。從而，高雄市政府警察局交通大隊為避免行政程序遲
    延本得依前述行政程序法之規定，依職權為公示送達。又前
    揭舉發違反道路交通管理事件通知單之公示送達生效日期為
    95年7月1日，復有前揭公示送達生效日規定可為憑考，故高
    雄市政府警察局交通大隊，就上述交通違規舉發通知單之送
    達，應係合法且適當。
  (五)綜上所述，本件受處分人甲○○所有之前開重型機車，轉彎
    時未遵守道路交通號誌之指示且拒絕停車接受稽查而逃逸之
    事實既可認定，則原處分機關即移送機關交通部公路總局嘉
    義區監理所臺南監理站據此引用道路交通管理處罰條例第48
    條第1項第2款、第60條第1項、第63條第1項第1款之規定，
    而分別裁處異議人罰鍰新臺幣1800元並記違規點數1點及罰
    鍰新臺幣6000元並予記違規點數1點，於法即無違誤，本件
    受處分人之指摘本件裁處有所不當，其聲明異議經核並無理
    由，故應予以駁回等語。
三、本院經查：
  (一)本件受處分人即抗告人甲○○駕駛之車號ＬＣＨ─５７６號
    重型機車，係於民國95年3月10日15時21分許，沿高雄市○
    ○路由西向東行駛，在行經民生路與光華路之設有「機車兩
    段式左轉標誌」之交叉路口時，因未遵守上開號誌之指示以
    兩段式之方式完成左轉，而逕行直接由民生路左轉進入光華
    路行駛，經值勤員警立即鳴笛並以手示意攔停，惟上開機車
    未停車即逕自往光華路方向行駛等違規情節，業據證人即本
    件舉發之員警陳漂龍於原審證述明確，並有高雄市政府警察
    局高市警交字第Ｂ00000000號舉發違反道路交通管理事件通
    知單1紙在卷可稽，參酌抗告人對於其本人確實駕駛前開機
    車於上揭時、地行駛且未停車之事實，於原審復坦認無誤，
    顯見高雄市政府警察局關於本件違規事件之舉發，並無錯誤
    情形。從而，本件抗告人確未依兩段左轉規定而逕行左轉且
    拒絕停車接受稽查之違規情節，應可認定。
  (二)參以交通員警掣單舉發違反道路交通管理處罰條例所列違規
    事實，本質上為行政處分，係公務員基於職務上權力，依法
    就特定具體事件所為具有公法上效果之單方行政行為，基於
    公務員為公法上行為具有公信力之原則，該行政處分當可被
    推定為真正，其據以依法處分之事實認定亦為真正無誤，此
    與民事訴訟法第355條第2項規定：「文書依其程式及意旨得
    認作公文書者，推定其為真正」之情形相同，本此公信原則
    ，乃立法者賦予行政機關制定違反道路交通事件統一裁罰標
    準及處理細則，使勤務警員得當機處分以達其維護交通秩序
    、安全之行政目的，反之，若謂公務員一切行政行為均需預
    留證據以證明真實，則國家行政勢必窒礙難行，據此，刑事
    訴訟法第159條之4第1款亦規定，公務員職務上製作之紀錄
    文書、證明文書如被提出於法院，用以證明文書所載事項真
    實者，性質上雖不失為傳聞證據之一種，但因該等文書係公
    務員依其職權所為，與其責任、信譽攸關，若有錯誤、虛偽
    ，公務員可能因此負擔刑事及行政責任，從而其正確性高，
    且該等文書經常處於可受公開檢查之狀態，若有錯誤，甚易
    發現而予以糾正，是以，除顯有不可信之情況外，其真實之
    保障甚高。經查，本件於原審調查時，已傳喚舉發員警陳漂
    龍出庭作證屬實，且抗告人並未就執勤警員之舉發有何錯誤
    提出相關明確佐證以供調查，本院復審酌本件尚無任何證據
    足認執勤警員有捏造事實、違法取締之情事，則執勤警員本
    其維護交通秩序、安全職責所為之逕行舉發，自應受到合法
    、正確之推定。是以抗告人抗辯難期待舉發警員為真實之陳
    述云云，自無足採。
  (三)至於抗告人另主張當日抗告人係跟隨車隊一起前進，足見當
    天與抗告人同方向行進之機車群，並未有遭攔停之情事云云
    。惟查，經本院向高雄市政府警察局交通大隊調取該隊於95
    年3月10日在高雄市○○○路與光華路口段，舉發未依指示
    以兩段式方式完成左轉之違規事件，據覆合計達19件，並有
    違規案件統計件數表影本1份在卷足按。由此顯見，抗告人
    所辯之當天同方向行進之機車群，並未有遭攔停被舉發情事
    云云，亦不足憑採。
四、綜上所述，本院審酌本件全卷證據資料，認抗告人於上揭時
    、地，騎乘機車，未遵守道路交通號誌之指示且拒絕停車接
    受稽查而逃逸之違規情節，洵堪認定，抗告人上開各節辯解
    ，委難採信。從而，原處分機關即交通部公路總局嘉義區監
    理所臺南監理站爰引道路交通管理處罰條例第48條第1項第2
    款、第60條第1項、第63條第1項第1款規定，裁處抗告人罰
    鍰新臺幣1800元並予記違規點數1點及罰鍰新臺幣6000元並
    予記違規點數1點，於法尚無不合。原審認原處分機關所為
    之裁處，並無違誤，因予駁回抗告人所提之聲明異議。本院
    經核原裁定認事用法，均無不當。抗告意旨指摘原裁定不當
    ，請求撤銷原裁定，更為適當裁定，為無理由，應予駁回。
五、據上論結，應依道路交通案件處理辦法第26條，刑事訴訟法
    第412條，裁定如主文。
中　　華　　民　　國　　96　　年　　1 　　月　　31　　日
                  刑事第二庭    審判長法　官    葉居正
                                      法　官    吳勇輝
                                      法　官    郭千黛
以上正本證明與原本無異。
不得再抗告。
　　　　　　　　　　　　　　　　　　　書記官    尤乃玉
中　　華　　民　　國　　96　　年　　2 　　月　　2 　　日
